臺灣桃園地方法院刑事判決　　　　　 100年度審易字第2229號
公　訴　人　臺灣桃園地方法院檢察署檢察官
被　　　告　陳世焜
上列被告因詐欺案件，經檢察官提起公訴（99年度偵字第21020
號），本院判決如下：
    主  文
本件免訴。
    理  由
一、公訴意旨略以：陳世焜前因竊盜、廢棄物清理法案件，分別
    經經臺灣宜蘭地方法院以91年度易字第284 號、臺灣高等法
    院94年度上更一字第245 號判處有期徒刑6 月、應執行有期
    徒刑1 年2 月確定，上開2 罪其後適用減刑條例，分別減為
    有期徒刑3 月、7 月，應執行有期徒刑8 月確定，甫於民國
    98年5 月19日縮刑期滿執行完畢。詎仍不知悔改，明知提供
    金融帳戶存摺、提款卡暨密碼予他人使用，將可能因而幫助
    他人遂行詐欺取財之犯行，並且藉此逃避司法單位之追緝，
    竟猶基於縱使他人將其所提供之帳戶作詐欺取財犯罪之用，
    亦不違背其本意之不確定幫助犯意，於99年4 月3 日某不詳
    時間，在其位於桃園縣大溪鎮○○路1320巷255 弄49號住所
    附近，將其向林志瑋（涉嫌詐欺部分，另為不起訴處分）借
    得之永豐商業銀行鶯歌分行帳號000-0000000000000084號帳
    戶（下稱永豐銀行帳戶）提款卡及密碼，以新臺幣（下同）
    1,000 元之代價，提供予綽號「豬哥」之真實年籍姓名不詳
    成年男子使用，嗣該不詳成年人所屬之詐騙集團成員，即共
    同基於意圖為自己不法所有之犯意聯絡，於99年4 月19日晚
    間7 時許，以電話偽冒銀行行員身份，向黎筱君佯稱先前網
    路購物付款方式設定錯誤，需黎筱君持金融卡至自動櫃員機
    辦理更正，黎筱君因而陷於錯誤，自同日晚間9 時29分起至
    翌（20）日凌晨0 時24分止，持金融卡至宜蘭縣羅東鎮○○
    路203 號永豐銀行，以該行之自動櫃員機設備，分4 次將合
    計24萬元之款項匯入林志瑋所有之永豐銀行帳戶，嗣黎筱君
    察覺有異，始知受騙。因認被告陳世焜涉犯刑法第30條第1
    項、第339 條第1 項之幫助詐欺取財罪嫌。
二、按案件曾經判決確定者，應諭知免訴之判決，刑事訴訟法第
    302 條第1 款定有明文。又訴訟上所謂一事不再理之原則，
    關於實質上一罪或裁判上一罪（如刑法修正前規定之連續犯
    、牽連犯），亦均有其適用（最高法院60年度台非字第77號
    判例要旨參照）。亦即不論實質上之一罪，或連續犯、牽連
    犯、想像競合犯等裁判上之一罪，其一部事實已經判決確定
    者，對於構成一罪之其他部分，均有其適用，此乃基於審判
    不可分之關係，在審理事實之法院，就全部犯罪事實，依同
    法第267 條之規定，本應予以審判，故其判決確定之效力，
    應及於全部之犯罪事實（最高法院85年度台非字第348 號判
    決要旨參照）。
三、訊據被告陳世焜固於本案中坦承上開犯行，惟辯稱：伊係將
    其所有之鶯歌二橋郵局帳戶之提款卡及林志瑋之上開提款卡
    共2 張，一起交給「豬哥」，之前因害怕所以才說鶯歌二橋
    郵局帳戶的提款卡遺失等語。經查：
    （一）陳世焜前因明知並預見提供個人金融帳戶與非熟識之
    他人使用，常將因而幫助犯罪集團或不法分子實施詐欺取財
    犯罪，竟基於幫助詐欺之不確定故意，於99年4 月18日下午
    2 時30分許前某時，在臺灣地區某處，將其向中華郵政股份
    有限公司鶯歌二橋郵局（下稱鶯歌二橋郵局）所申請帳號為
    00000000000000號帳戶之提款卡（含密碼），交予某真實姓
    名年籍不詳之成年人使用。嗣該不詳成年人所屬詐騙集團成
    員，即共同基於詐欺取財之犯意聯絡，分別為下列行為：1
    、於99年4 月18日下午2 時30分許，以電話向劉冠麟佯稱其
    先前網路購物之付款方式設定錯誤，必須持提款卡至自動櫃
    員機設備依指示操作更正，致劉冠麟陷於錯誤，於同日下午
    3 時18分許及同日下午3 時46分許，分別將新臺幣（下同）
    29,900元及15,650元匯入上開鶯歌二橋郵局帳戶。2 、於99
    年4 月18日下午3 時50分許，以電話向董姵妏佯稱其先前在
    網路購物之付款方式設定錯誤，必須持金融卡至提款機依指
    示操作更正，致董姵妏陷於錯誤，於同日下午某時，在臺南
    縣善化鎮新營某便利超商內，以第一銀行自動櫃員機設備將
    17,303元匯至上開鶯歌二橋郵局帳戶內。嗣因劉冠麟、董姵
    妏匯款後均發覺有異，各自報警處理，而查知上情，而被告
    此部分所涉幫助詐欺取財犯行部分，經本院於100 年4 月20
    日以100 年度桃簡字第492 號判決判處有期徒刑3 月，如易
    科罰金，以新臺幣1 千元折算1 日，嗣於100 年6 月16 日
    確定送執行（以下簡稱前案）等情，此有臺灣高等法院被告
    前案紀錄表、臺灣桃園地方法院檢察署99年度偵字第21019
    號起訴書、本院100 年度桃簡字第492 號刑事簡易判決各1
    份附卷可稽。
    (二) 又前案被害人劉冠麟、董姵妏遭詐欺取財之時間為99
    年4 月18日，與本案被害人黎筱君遭詐欺取財之99年4月19
    日相近，且遭詐騙之方式均係以詐欺集團成員撥打電話向被
    害人佯稱被害人網路購物付款方式設定錯誤、需配合至提款
    機操作以取消分期付款設定之錯誤，因此實難排除係同一詐
    騙集團成員所為之詐欺取財案件，另依被告鶯歌二橋郵局帳
    戶之交易清單及本案永豐銀行帳戶之往來明細資料表所示：
    該二帳戶分別於被害人遭詐騙匯款之99年4 月18日及同年月
    19日前，均無同一日有多筆且密集存提款之異常交易情形，
    有上開鶯歌二橋郵局帳戶之客戶歷史交易清單及永豐銀行帳
    戶之往來明細資料表各一份附卷足參，再徵諸一人同時交付
    數張提款卡供詐欺集團使用，亦無悖離常情之處，因之亦無
    法排除被告係一次同時交付上開兩帳戶之提款卡及密碼予同
    一詐欺集團成員使用之情。至被告於前案中固始終否認有提
    供上開兩帳戶之提款卡及密碼予詐騙集團成員使用之情事，
    惟被告於遭查獲後因害怕不敢坦承上情而匡稱帳戶遺失，亦
    非無有之事，是仍無足以之即認定被告係分別將前開兩帳戶
    之提款卡及密碼於不同之時地分別提供予詐欺集團成員使用
    ，依「罪證有疑、利於被告」之原則，應認定被告係於99年
    4 月3 日同時一次將本案永豐銀行帳戶及前案確定判決之鶯
    歌二橋郵局帳戶資料提供予該詐欺集團所屬成員使用無訛，
    被告既為同時一次提供上開兩帳戶之資料供詐騙集團成員用
    以詐騙被害人劉冠麟、董姵妏及黎筱君，則其提供上開兩帳
    戶提款卡及密碼之行為，於刑法之評價上即應認為係一行為
    而觸犯數相同罪名之同種想像競合犯，為裁判上一罪，在實
    體法上應論以一罪，於訴訟上亦無從分割，是前案既經判決
    確定，其效力應及於本案，自有一事不再理原則之適用。從
    而，前案既已判決確定，本案爰不經言詞辯論，逕為免訴判
    決之諭知。
四、據上論斷，應依刑事訴訟法第302 條第1 款、第307 條，判
    決如主文。
中    華    民    國   100    年    11    月    25    日
                  刑事庭  審判長法  官  游紅桃
                                法  官  蘇昌澤
                                法  官  潘怡華
以上正本證明與原本無異。
如不服本判決應於收受判決後10日內向本院提出上訴書狀，並應
敘述具體理由。其未敘述上訴理由者，應於上訴期間屆滿後20日
內向本院補提理由書( 均須按他造當事人之人數附繕本) 「切勿
逕送上級法院」。
                                書記官  郭怡君
中    華    民    國   100    年    11    月    25    日